【裁判字號】    98,交聲,427
【裁判日期】    990205
【裁判案由】    違反道路交通管理處罰條例
【裁判全文】
臺灣宜蘭地方法院交通事件裁定         98年度交聲字第427號
移送機關    交通部公路總局臺北區監理所宜蘭監理站
異  議  人  甲○○
上列異議人因違反道路交通管理處罰條例案件，對於交通部公路
總局臺北區監理所宜蘭監理站於民國98年12月11日所為之處分（
宜監字第裁43-Q00000000號）聲明異議，本院裁定如下：
    主  文
異議駁回。
    理  由
一、移送機關處分意旨略以：異議人即受處分人甲○○駕駛車牌
    號碼UXP-772號輕型機車，於民國98年9月11日下午3時42分
    許在宜蘭縣羅東鎮○○街與南門路口處，為警查獲酒後駕車
    ，經實施呼氣中酒精濃度測試，測得其呼氣中酒精濃度達每
    公升0.57毫克，為宜蘭縣政府警察局羅東分局開羅派出所員
    警製單舉發，交通部公路總局臺北區監理所宜蘭監理站爰依
    道路交通管理處罰條例第35條第1項第1款、第24條第1項第2
    款裁處新台幣（下同）45,000元之罰鍰，及吊扣駕駛執照12
    個月，並施以道路交通安全講習。
二、異議意旨略以：異議人酒後駕車之行為已經本院判決有期徒
    刑5月，基於一罪不二罰原則，應無須再吊扣異議人駕照；
    再異議人違規當日係駕駛輕型機車，監理站裁決卻吊扣異議
    人職業大貨車駕照，顯有違比例原則、處罰標的亦有不當；
    依新修正之道路交通管理處罰條例第68條規定，吊扣駕照處
    分應限於輕型機車之駕照，不得擴張至異議人所有之職業大
    貨車駕照；且異議人以職業大貨車為業，別無其他謀生技能
    ，並需負責全家生計，若吊扣異議人駕照將造成社會問題，
    故依法提起異議，請准以撤銷原裁決等語。
三、按行政罰法第26條第1項規定，一行為同時觸犯刑事法律及
    違反行政法上義務規定者，依刑事法律處罰之。但其行為應
    處以其他種類行政罰或得沒入之物而未經法院宣告沒收者，
    亦得裁處之。究其立法目的，無非以一行為同時觸犯刑事法
    律及違反行政法上義務規定時，由於刑罰與行政罰同屬對不
    法行為之制裁，而刑罰之懲罰作用較強，故依刑事法律處罰
    ，即足資警惕時，實無一事二罰再處行政罰之必要，且刑事
    法律處罰，由法院依法定程序為之，較符合正當法律秩序，
    應予優先適用，但罰鍰以外之沒入或其他種類行政罰，因兼
    具維護公共秩序之作用，為達行政目的，行政機關仍得併予
    裁處。再依行政罰法第2條第1項第1款，所謂其他種類行政
    罰，亦含括吊扣證照之行政處分在內，是本件原處分裁罰之
    吊扣駕照處分實無所謂一事不二罰原則之適用。
四、另按「汽車駕駛人，駕駛汽車經測試檢定有下列情形之一者
    ，處新臺幣15,000元以上60,000元以下罰鍰，並當場移置保
    管該汽車及吊扣其駕駛執照1年；因而肇事致人受傷者，並
    吊扣其駕駛執照2年；致人重傷或死亡者，吊銷其駕駛執照
    ，並不得再考領：一、酒精濃度超過規定標準。」、「汽車
    駕駛人，有下列情形之一者，應接受道路交通安全講習：二
    、有第35條第1項規定之情形。」又「汽車駕駛人有下列情
    形之一者，不得駕車：二、飲用酒類或其他類似物後其吐氣
    所含酒精濃度超過每公升0.25毫克或血液中酒精濃度超過百
    分之0.05以上。」、「汽車駕駛人取得高一級車類之駕駛資
    格者，應換發駕駛執照，並准其駕駛較低級車類之車輛，其
    規定如下：三、已領有大貨車駕駛執照者，得駕駛小型車、
    輕型機器腳踏車。」道路交通管理處罰條例第35條第1項第1
    款、第24條第1項第2款；道路交通安全規則第114條第2款及
    第61條第1項第3款前段分別定有明文。
五、再94年12月14日修正前道路交通管理處罰條例第68條原規定
    「汽車駕駛人，因違反本條例及道路交通安全規則之規定，
    受吊扣或吊銷駕駛執照處分時，吊扣或吊銷其持有各級車類
    之駕駛執照。」，修正後同條文則規定：「汽車駕駛人，因
    違反本條例及道路交通安全規則之規定，受吊銷駕駛執照處
    分時，吊銷其持有各級車類之駕駛執照。」，是現行駕駛執
    照之制度採1人1照原則，一般汽車駕駛人即使已取得不同級
    之汽車駕駛資格，都僅持有1張即最高1級之汽車駕駛執照。
    而違反道路交通管理處罰條例第35條第1項第1款之規定，已
    對於道路使用人之生命、身體法益製造法所不容許之危險，
    從法益侵害之觀點而言，此種製造風險之行為，並不因駕駛
    車輛種類之不同而有所差別。故依修正後規定：(一)受吊扣駕
    駛執照處分時，不再吊扣其持有各級車類之駕駛執照，僅能
    吊扣行為人當時駕駛該違規車輛所憑之駕駛執照，而不得吊
    扣該違規行為人所持有而與駕駛違規車輛無關之其他各級車
    類駕駛執照。但因取得高一級車類之駕駛資格而駕駛較低級
    車類之車輛時，並未領有較低級駕駛執照，駕駛人依其所領
    有之較高級駕駛執照，酒後違規駕駛較低級之車輛時，自仍
    應吊扣其駕駛該違規車輛所憑之較高級駕駛執照，如此始符
    道路交通安全規則第114條第2款、第61條第1項及道路交通
    管理處罰條例第35條第1項第1款、第24條第1項第2款、第68
    條規定之意旨；(二)若領有較高級駕駛執照之人酒後違規駕駛
    較低級之車輛時，可以不用吊扣其駕駛該違規車輛所憑之較
    高級駕駛執照，此舉無異鼓勵領有較高級駕駛執照之人得於
    酒後肆無忌憚的駕駛較低級之車輛，如此將使道路交通管理
    處罰條例第35條第1項第1款酒後駕車吊扣駕駛人駕駛執照1
    年之規定形同具文，無法保障用路人之生命、身體、財產法
    益安全，尤以本件異議人之前即因2次酒後駕車案件，先後
    經本院以95年度羅交簡字第95號、96年度羅交簡字第179號
    刑事判決各判處拘役59日、30日，此有上開判決書電腦查詢
    資料在卷可佐（本院卷第20至24頁），詎異議人猶不知悔改
    ，再於飲酒後駕駛動力交通工具，顯見異議人對於禁止酒後
    駕車規定之輕視，漠視其他參與道路交通者之生命、健康；
    (三)再駕駛人取得較高級駕駛執照時，原須具備道路交通安全
    規則第60條規定之資格及應考通過後始得取得，則異議人於
    應考時，相關之道路交通安全規則均需熟記，酒後禁止駕車
    之規定當知之甚稔；(四)況吊扣行為人駕駛執照之處分具有警
    惕作用，係避免駕駛人重複酒後駕車違規行為之適當手段，
    且依前開規定吊扣行為人駕駛執照之期間僅有1年，亦屬嚇
    阻酒後駕車之必要方式，是該規定實已就違規事實、行為人
    之權利與其他道路交通參與者之生命、健康、財產權衡量，
    並無違比例原則之情形；(五)復吊扣駕駛執照係屬限制人民權
    利之事項，依中央法規標準法第5條第2款之規定，應為法律
    保留事項，而非司法單位所能創設，上開規定既已由立法院
    議決通過相關法律，即非司法單位所能僭越曲解該法律之適
    用，若謂司法單位可擅自要求監理單位僅在駕駛執照註記禁
    止行為人駕駛某特定車種，既違背現行1人1照之制度，此種
    要求更非法律所明訂。
六、查本件異議人固坦承有於酒後騎乘輕型機車之行為，惟辯稱
    吊扣伊職業大貨車駕照過重云云。惟查，本件異議人除於95
    年5月22日取得大貨車職業駕駛執照外，別無其他各級汽、
    機車之駕駛執照，即本件異議人於違規遭舉發時僅領有職業
    大貨車駕駛執照，異議人係因持有大貨車職業駕駛執照，方
    能合法駕駛UXP-772號輕型機車上路之事實，此有汽車駕照
    基本資料在卷可稽（本院卷第12頁），異議人因酒後駕車而
    遭員警舉發當時，係依憑其所考領之大貨車職業駕駛執照，
    作為駕駛UXP-772號輕型機車之憑證，則揆諸前揭道路交通
    安全規則、道路交通管理處罰條例之相關規定及說明，自應
    吊扣異議人所持有大貨車職業駕駛執照1年無誤，異議人所
    持前揭辯詞，顯不足採。
七、綜上所述，移送機關就異議人於飲酒後駕駛車輛違規之行為
    ，依道路交通管理處罰條例第35條第1項第1款及第24條第1
    項第2款，裁處罰鍰45,000元並吊扣異議人駕駛UXP-772號輕
    型機車所憑之駕駛執照即職業大貨車駕駛執照1年、施以道
    安講習，於法均無違誤，異議人之異議為無理由，應予駁回
    。
據上論斷，應依道路交通案件處理辦法第19條，裁定如主文。
中    華    民    國    99    年    2     月    5     日
                  交通法庭法  官  辜漢忠
以上正本證明與原本無異。
如不服本裁定，應於裁定送達後5日內，向本院提出抗告狀。（
應附繕本）
                          書記官  林詩綺
中    華    民    國    99    年    2     月    8     日

司法院資訊處製作；財團法人民間司法改革基金會備份。
